【裁判字號】    95,訴,547
【裁判日期】    950831
【裁判案由】    給付貨款
【裁判全文】
臺灣士林地方法院民事判決               95年度訴字第547號
原      告  冠西電子企業股份有限公司
法定代理人  戊○○
訴訟代理人  陳玉玲律師
被      告  鴻運電子股份有限公司
                        13
法定代理人  丁○○
訴訟代理人  甲○○
上列當事人間給付貨款事件，本院於民國95年8 月18日言詞辯論
終結，判決如下：
    主  文
被告應給付原告美金萬零柒佰捌拾陸元，及自民國九十五年六
月十七日起至清償日止，按年息百分之五計算之利息。
訴訟費用由被告負擔。
本判決於原告以新台幣拾萬元供擔保後，得假執行。
    事實及理由
甲、程序方面：
    本件原告原本於兩造間買賣契約法律關係，起訴請求被告應
    給付新台幣99萬9,624 元，及起訴狀繕本送達翌日起算之法
    定遲延利息；嗣仍本於同一基礎原因事實及同一訴訟標的法
    律關係，於第一次言詞辯論期日前之民國95年6 月20日變更
    聲明為請求被告給付美金3 萬786 元，及自起訴狀繕本送達
    翌日起算之法定遲延利息，核與被告之防禦及訴訟終結無礙
    ，被告復無異議而為本案言詞辯論，依民事訴訟法第255 條
    第1 項第1 款、第2 款、第7 款及第2 項規定，應予准許。
乙、實體方面：
一、原告起訴主張：被告自94年5 月26日起，至同年10月14日止
    ，陸續於附表所示時間（即附表Invoice Date欄所列時間）
    向原告購買電子產品，約定貨款月結，並應於發票日期90日
    內付款，最後一筆應付款時間為95年2 月1 日。詎被告未依
    約給付，累計積欠原告貨款美金3 萬786 元未清償。經原告
    催討後，雖經被告開立面額美金1 萬9,110 元、1 萬1,676
    元，到期日95年3 月31日之美金支票2 紙以為支付，詎屆期
    提示仍遭退票，為此本於兩造間買賣契約法律關係，訴請被
    告給付。並聲明：求為判決如主文所示及願供擔保請准宣告
    假執行。
二、被告則以：原告所提編號TSB-406100、TSB-409121、TSB-41
    0033、TSB-410060之發票影本，係以POTRANS  ELECTRICAL
    （SAMOA）CORP.LTD.為開立對象，並非被告，其所提出支票
    ，其開立者亦為POTRANS ELECTRICAL（SAMOA）CORP. LTD .
    ，足見原告主張非真等語，資為抗辯。並聲明：原告之訴及
    假執行之聲請均駁回。
三、原告主張被告自94年5 月26日起，至同年10月14日止，陸續
    於附表所示時間向原告購買電子產品，約定貨款月結，並應
    於發票日期90日內付款，累計至95年2 月1 日止，積欠原告
    應付貨款美金3 萬786 元未清償等情，業據提出採購單、請
    款發票、退票支票等件為證。至被告雖以前揭情詞置辯。惟
    查：
  (一)如附表所示，發票編號（Invoice No.）TSB-405095 、TSB-
    410068之貨物買賣，合計金額1 萬1,676 元，業據原告提出
    與所述相符之採購單、發票為證，被告對此亦未為爭執，堪
    信原告主張兩造間存有前開金額合計1 萬1, 676元之貨物買
    賣事實為真。
  (二)至原告所提編號TSB-406100、TSB-409121、TSB-410033 、
    TSB-410060之發票，其上雖記載 POTRANS  ELECTRICAL（
    SAMOA）CORP. LTD . 然查：
  1.原告主張前開發票係因被告內部作帳需求，應被告要求而開
    立不同名稱之發票予被告（95年8 月9 日民事準備書狀），
    被告訴訟代理人於95年8 月9 日、8 月18日兩次期日均未對
    原告此項主張表示意見。
  2.證人即原告公司負責與被告公司接洽業務之張正華證稱：系
    爭買賣均係與被告在台灣的採購師詹景文、陳建霖，及其主
    管丙○○接洽，談妥價格及付款條件，依被告在大陸工廠所
    下的訂單送貨到香港指定的倉庫，被告是用鴻運電子公司的
    名義來接洽，並未表明他們是鴻運電子公司的薩摩亞分公司
    或子公司，洽談時均有出示名片，下訂單的時候都是用傳真
    的方式，並註明要回傳他們的辦公室，其所看到的傳真訂購
    單，就是原證二右下角編號20-1、20-2、20-6、20-10 、20
    -14 、20-17 等單據，有部分是被告大陸工廠所傳真，係與
    一位在大陸的梁四喜小姐連絡，但也是應台灣的鴻運電子公
    司所要求，過程大概都相同，並未因註明薩摩亞公司而有所
    不同的處理等語，並據提出上載「鴻運電子股份有限公司」
    「採購部管理師」之陳建霖、詹景文、丙○○名片，被告訴
    訟代理人就前開證人證詞之真正亦不爭執（本院95年8 月9
    日言詞辯論筆錄）。
  3.證人即曾任職被告公司之乙○○結證稱：95年3 月底、4 月
    初調至被告採購部工作，曾依採購部主管李綺琴之指示，以
    電子郵件傳送原告所提出和解協議書，事後並詢問原告方面
    之張正華是否同意，當時原告不同意協議書所載條件。又詹
    景文、陳建霖、丙○○當時確係被告採購部門人員，（採購
    單、名片上所載）00000000確係被告公司在汐止時之傳真號
    碼等語屬實（本院95年8 月18日言詞辯論筆錄）。
  4.前開協議書所載製作日期為95年4 月4 日，內容係被告同意
    給付原告美金3 萬5,826 元，原告主張協議書所載之上揭金
    額應包括本件請求金額，可見被告已承認本件貨款債務確實
    存在（本院95年8 月9 日言詞辯論筆錄），被告訴訟代理人
    先是表明須再行確認，嗣於其後期日仍表明未予確認（本院
    95年8 月9 日、8 月18日言詞辯論筆錄），本院認被告未於
    訴訟程序適當時期提出防禦方法及必要敘明，應認被告對此
    亦未爭執（民事訴訟法第196 條參照），原告就此主張應認
    為真正。
  5.綜上，原告所提編號TSB-406100、TSB-409121、TSB-410033
    、TSB-410060，面額合計美金1 萬9,110 元之發票，確係有
    權代理被告之採購部門人員，以被告名義與原告接洽訂立買
    賣契約，事後被告並曾承認系爭買賣契約價金債務存在之事
    實堪以認定，原告主張買賣契約存在於兩造，係因被告內部
    作帳需求，應被告要求而開以POTRANS ELECTRICAL（SAMOA
    ）CORP.LTD. 為名義人之發票堪以認定。
四、按買受人對於出賣人，有交付約定價金及受領標的物之義務
    ，民法第367 條定有明文。次按給付有確定期限者，債務人
    自期限屆滿時起，負遲延責任；遲延之債務，以支付金錢為
    標的者，債權人得請求依法定利率計算之遲延利息，民法第
    229 條第1 項、第233 條第1 項前段分別定有明文。又應付
    利息之債務，其利率未經約定，亦無法律可據者，週年利率
    為百分之五，亦為同法第203 條所明定。本件兩造間存有價
    金合計美金3 萬786 元之買賣契約，依約被告應於95年2 月
    1 日前給付全部價金既堪認定，原告訴請被告給付美金3 萬
    786 元，及自起訴狀繕本送達翌日即95年6 月17日起至清償
    日止，按年息百分之五計算之利息，自為有理由，應予准許
    。
五、原告陳明願供擔保，聲請宣告假執行，經核合於法律規定，
    爰酌定相當之擔保金額宣告之。
六、據上論結，本件原告之訴為有理由，依民事訴訟法第78條、
    第390 條第2 項判決如主文。
中    華    民    國    95    年    8     月    31    日
                  民事第二庭  法  官  王本源
以上正本證明與原本無異。
如對本判決上訴須於判決送達後20日內向本院提出上訴狀。
中    華    民    國    95    年    9     月    5     日
                              書記官  陳淑女


司法院資訊處製作；財團法人民間司法改革基金會備份。
